【裁判字號】    97,台上,370
【裁判日期】    970124
【裁判案由】    煙毒
【裁判全文】
最高法院刑事判決              九十七年度台上字第三七０號
上  訴  人  甲○○
選任辯護人  蔡晉祐律師
上列上訴人因煙毒案件，不服台灣高等法院高雄分院中華民國九
十六年十月十一日第二審更審判決（九十六年度重上更(五)字第四
一號，起訴案號：台灣高雄地方法院檢察署九十一年度偵字第五
七六二號），提起上訴，本院判決如下：
    主  文
上訴駁回。
    理  由
本件原判決認定：已判刑確定之梅清淵曾任高雄市大群報關行現
場業務人員，嫺熟貨櫃進口通關檢查手續，復自民國八十六年初
起，借用設於高雄市○○路二十八之三號五樓之誠伍貿易公司牌
照，時常往來大陸廣東地區進口工藝彩瓷花瓶轉售，因而結識香
港地區之成年毒梟鍾裕民，另經人介紹亦結識綽號「阿昌」、「
昌仔」之上訴人甲○○。詎上訴人明知毒品海洛因及化學合成麻
醉藥品甲基安非他命均係管制進口物品，竟與鍾裕民、梅清淵於
八十六年十一月前某時，共同基於運輸海洛因、非法輸入甲基安
非他命之犯意聯絡，共謀利用進口工藝彩瓷花瓶之機會，挾藏海
洛因、甲基安非他命，自大陸地區運輸、走私進入台灣地區。先
由梅清淵於八十六年十一月初，利用在大陸廣東省潮洲市安排工
藝彩瓷花瓶裝櫃進口事宜之機會，與鍾裕民謀議約定以新台幣六
十萬元為其參與運輸、走私毒品之報酬，由鍾裕民將海洛因、甲
基安非他命分裝於二只皮箱，夾藏於貨櫃內，經船運挾帶運輸、
走私至高雄港貨櫃碼頭，再由梅清淵前往提領後，撥打（０七）
0000000號電話秘書代號七五０或五九號，聯絡上訴人取
貨，並向上訴人收取港幣十萬元後，再搭機前往香港，將上開款
項存入鍾裕民大陸籍女友「伍豐雪」在大陸深圳之中國工商銀行
深圳分行帳戶（下稱「伍豐雪」之銀行帳戶）內。八十六年十一
月七日左右，鍾裕民將二只內裝有海洛因、甲基安非他命之皮箱
以紙箱包裝，連同其售予梅清淵之工藝彩瓷花瓶二百五十四箱，
在大陸潮洲市貨櫃場裝入編號ＵＧＨＵ0000000號貨櫃內
。裝櫃完成後，梅清淵僱請不知情之某司機，以拖車載往大陸深
圳報關、通關，再原車載至香港碼頭，由不知情之立榮船務公司
將該貨櫃裝入ＵＮＩ─ＦＯＲＥＶＥＲ輪船，梅清淵則先行於同
年月八日由大陸潮洲市搭機至香港，再轉機飛返抵達高雄小港機
場，準備領取該貨櫃及轉交前開海洛因、甲基安非他命事宜。同
年月十一日晚間七時許，上訴人主動打電話與梅清淵聯絡，二人
並相約在高雄市○○○路某巷口見面，上訴人當面向梅清淵詢問
前開挾藏海洛因、甲基安非他命貨櫃之進港及提領時間，並囑咐
梅清淵務必於完成提領手續後，立刻撥打（０七）000000
0號電話秘書代號五九號，以便洽談交付海洛因、甲基安非他命
之相關細節。同年月十二日，上開夾藏海洛因、甲基安非他命之
貨櫃運輸、走私進入台灣地區高雄港，並由不知情之船務代理公
司，將上開貨櫃卸載置於高雄關稅局中興分局所屬第一一六號貨
櫃集中查驗區，因適逢國定假日無法即時提領，惟本件以貨櫃運
輸、走私毒品犯行，早經台灣台中地方法院檢察署檢察官指揮法
務部調查局中部地區機動工作組（下稱中機組）會同其他相關單
位，依法實施監聽予以監控，嗣於同年月十三日上午十時許，在
高雄市前鎮區○○○道附近，攔下梅清淵所駕駛之ＲＨ─一二六
九號自小客車，先在其外套口袋內扣得供己施用之海洛因一包（
毛重七點五公克），隨即帶同梅清淵前往上開貨櫃集中查驗區，
開啟上開編號貨櫃，查獲前開裝在紙箱內之二只皮箱，並在皮箱
內扣得海洛因十二塊（毛重四千九百三十公克，經與上述自梅清
淵外套口袋內查扣之海洛因一包混合檢驗，驗後共淨重四千一百
八十七點五五公克，已無法區分各淨重若干）、海洛因包裝袋一
只（重七百三十九點九三公克）、甲基安非他命三十一包（毛重
六萬零九百八十公克，驗後淨重六萬零五百二十六點一八公克）
；又於同年十二月二日在梅清淵位於高雄市前金區○○○路二０
三巷四十九號住處，扣得「伍豐雪」之銀行帳戶存摺一本等情。
係依憑證人梅清淵於其因前開犯罪事實被訴運輸、走私毒品案件
（下稱梅案）中機組詢問、檢察官偵查、第一審及第二審審理時
暨證人陳鐶榕於原審更(二)審中之證述；並有中機組之查獲證物啟
封紀錄、搜索及扣押筆錄、扣押物明細表、法務部調查局檢驗通
知書、鑑定通知書、梅清淵與上訴人之入出境資料、中華電信股
份有限公司台灣南區電信分公司函；暨查獲之海洛因磚十二塊、
海洛因粉末一包、甲基安非他命三十一包、皮箱二只及「伍豐雪
」之銀行帳戶存摺一本可稽，以為論據。並敘明：上訴人雖否認
有與鍾裕民、梅清淵共同運輸、走私毒品之犯行，諉稱其於八十
六年二月間退伍後，即受僱於黃仲敏當業務員，從事肉鬆、魚鬆
銷售業務，至八十七年中離職，期間僅陪同黃仲敏出國洽談生意
三次，二次去香港，一次去澳門則碰到前已認識之梅清淵，但均
未進入大陸地區，八十六年十一月十一日晚間，係梅清淵打電話
要其送魚鬆至高雄市○○○路某巷口，二人碰面後並未談及有關
以貨櫃運輸、走私毒品之事，其與鍾裕民亦不認識，更未使用（
０七）0000000號代號五九號之電話秘書，梅清淵之陳述
前後不一，所證不足採信。然經綜合全案卷證資料：(1)、證人梅
清淵於梅案中機組詢問時，就鍾裕民指示其交付毒品之對象，或
稱係綽號七五０之中年男子，其身高約一百七十公分，戴著眼鏡
，或謂係綽號「阿昌」之二十餘歲男子，其身高約一百七十五公
分，前後陳述雖有不同，但梅清淵於甫遭查獲時，並未供出其擬
交付毒品之對象為綽號「阿昌」者，顯對該收受毒品對象有迴護
之意，則其對該收受毒品對象之外型故為錯誤描述，以誤導檢調
之偵辦方向，不無可能，而梅清淵所陳收受毒品對象係綽號「阿
昌」之二十餘歲男子部分，與上訴人當時年紀為二十二歲相符，
其此部分之證述即較真實可信。又梅清淵對上訴人究係於何時打
電話與其聯絡，於梅案中機組詢問時稱係八十六年十一月十一日
晚上七時許，嗣於該案第一審中初稱係八十六年十一月十日左右
，旋則謂係八十六年十一月十一日晚上十時許，前後供述雖亦不
盡相符，然其就係由上訴人主動打電話與其聯絡之基本事實陳述
，則始終一致，自應以梅清淵在中機組所供，距案發之時間較近
，記憶較鮮明為可採。另梅清淵於梅案中機組詢問中供稱其係於
八十六年五月間經人介紹而認識上訴人，於該案檢察官偵查時並
供陳其曾於八十六年五月間在大陸看見上訴人找過鍾裕民，此與
卷附入出境資料顯示，上訴人未於八十六年五月間出境之紀錄雖
不相符合，惟梅清淵於梅案中機組詢問時已陳稱其曾於八十六年
六月初與上訴人一起搭機至澳門葡京酒店，並一同搭機返國，嗣
於該案第一審亦證稱其曾與上訴人一起去澳門，所述與卷附入出
境資料所載相吻合，堪認實在。梅清淵既在八十六年六月前即已
認識上訴人，二人並有相當時間同處，則梅清淵對在台灣負責收
受本件毒品之綽號「阿昌」是否即為上訴人，自無誤認可能。(2)
、證人陳鐶榕於原審更(二)時已證陳其確曾於八十六年十一月間申
請（０七）0000000號電話，作為電話秘書業務之用，五
九號或七五０號電話秘書代號係由使用人選定，但使用人之資料
均未留存。另經原審更(一)審、更(二)審向中華電信股份有限公司台
灣南區電信分公司函詢結果，亦據函覆稱：上開電話於八十六年
十一月間係由陳鐶榕申請使用，但因電話秘書代號係用戶自行設
定之代碼，本公司查無資料等語，亦有該公司九十三年四月一日
南行一字第九三Ｃ八二００一七九號函及同年九月三十日南行三
字第九三Ｃ八二００七一一號函可憑，由前開資料雖無法確認上
開電話秘書代號是否係上訴人之聯絡工具，但該電話確供電話秘
書業務之用，應屬無誤。參以梅清淵於原審更(三)審中復已證稱其
係以電話秘書代號五九或七五０號與上訴人聯絡。則梅清淵所陳
其係以（０七）0000000號電話秘書代號五九號或七五０
號，與上訴人聯絡本件運輸、走私毒品之交貨事宜，應非虛妄。
(3)、依上所述，鍾裕民確曾交代梅清淵於返台提領前開走私入境
之海洛因、甲基安非他命後，須撥打電話秘書代號五九號與上訴
人聯絡交貨事宜，則鍾裕民與在台收受毒品之上訴人當有直接聯
繫，或透過他人聯繫，以進行毒品入境台灣後之處理，否則其運
輸、走私毒品之目的即無法達成，且上訴人既係梅清淵在台灣交
付毒品之對象，則其就在台灣收受上開毒品一事，應與鍾裕民事
前即有謀議。又上訴人與梅清淵曾於八十六年六月四日同機往返
台灣及澳門，上訴人於同年九月十九日至同年月二十一日前往香
港期間，梅清淵亦適於同年八月三十日至同年九月三十日出境，
有出入境紀錄可按，上訴人與梅清淵當時既在澳門或香港，倘其
等有心進入大陸地區與鍾裕民謀議走私，亦非難事。梅清淵前稱
其於八十六年五月間認識或在大陸見過鍾裕民乙節，應屬誤記，
不能因此否定梅清淵前開於偵查中證言之可信性。足認上訴人與
鍾裕民、梅清淵，確有於八十六年十一月本件運輸、走私前之某
時，共謀利用進口工藝彩瓷花瓶之機會，挾藏海洛因、甲基安非
他命，自大陸地區運輸、走私來台之犯意聯絡。上訴人諉稱不認
識鍾裕民，顯係避重就輕之詞。至證人黃任德證陳上訴人於八十
六年間係陽億公司之業務員，該公司董事長為黃仲敏云云，尚不
足資為上訴人不認識鍾裕民之證據。另經比對上訴人與黃仲敏之
出入境紀錄，雖可證明上訴人於三次出、入境時確與黃仲敏同機
往返，但證人黃仲敏已證稱其雖與上訴人一同至大陸地區數次，
然其在大陸期間僅於工作時與上訴人同進出，不清楚上訴人於其
他時間之行為，亦難以上訴人與黃仲敏同赴大陸地區，遽認其不
可能與鍾裕民接觸。(4)、梅清淵雖供陳鍾裕民僅要其運輸、走私
甲基安非他命，並未言及海洛因，但查獲之海洛因毛重多達四千
九百三十公克，市價甚高，鍾裕民又未隨同毒品到台灣，倘其未
就走私貨櫃內尚夾藏有海洛因一事，向梅清淵說明並獲得同意，
二人自易發生責任不清之糾紛，梅清淵為釐清責任，衡情亦會查
明鍾裕民所交付運輸、走私毒品之種類及數量，況梅清淵遭查獲
時，經調查人員在其外套口袋內扣得海洛因一包，足見其對海洛
因並不陌生，梅清淵在梅案又經法院認定其知悉所運輸、走私之
毒品包括海洛因及甲基安非他命，且以台灣高等法院台中分院八
十七年度上重訴第三七號刑事判決判處無期徒刑確定在案，有梅
案全卷影本可參。(5)、梅清淵對鍾裕民指示其向上訴人收取並存
入「伍豐雪」之銀行帳戶內之港幣十萬元，於梅案偵查中初稱可
能係尾款，於該案第一審時則稱係託運玉器之代價，於本案第一
審中又稱係其積欠鍾裕民之貨款，於原審更(五)審時復改稱其不知
道作何用途，前後供述不一，梅清淵對此顯有所隱瞞。然梅清淵
於原審更(五)審中對此已補充稱：「（鍾裕民叫你帶該伍豐雪之中
國工商銀行深圳分行活期儲蓄存摺至何處存款？）大陸的深圳」
、「（錢為何不在香港就交給他？）我不知道鍾裕民住在香港何
處，無法聯絡。我只有在大陸的深圳才能聯絡到鍾裕民，是鍾裕
民叫我拿到深圳存入的，大陸銀行存款要有存款人之資料，我去
存款時，還要出示護照並登記。我猜想可能是鍾裕民要跟其上手
交待手續已經完成」等語，堪認鍾裕民確有指示梅清淵將港幣十
萬元存入「伍豐雪」之銀行帳戶無訛。而該港幣十萬元既可能係
毒品之部分價款，自不能僅憑鍾裕民擬付給梅清淵之報酬為新台
幣六十萬元，高於該港幣十萬元，遽謂梅清淵之供述不實。再毒
梟如為洗錢、記帳、逃避追緝或避免行蹤曝光等因素，利用第三
人之名義存、領犯罪所得，而不與他人直接碰面、接觸或交付款
項，並無違常理。又本件犯罪資金來源途徑甚多，上訴人提出八
十六年度之所得扣繳憑單，主張其並無資金犯案，亦無從資為對
其有利之認定。(6)、梅清淵嗣雖翻異改稱本件係其與鍾裕民所為
，與上訴人無關，其以前因對上訴人不悅，故將責任推予上訴人
，其於八十六年十一月十一日晚上撥打電話予上訴人，僅係要上
訴人拿魚鬆至其住處，二人並未談論其他事情，上訴人亦非綽號
「阿昌」。然梅清淵已迭於梅案調查、偵查及審理程序中，就本
件毒品交付之對象為上訴人，及上訴人在貨櫃領取前如何主動與
其聯絡等細節，供述甚詳，且前後一致，亦未提及與上訴人有何
仇怨，參酌梅清淵於第一審又證稱上訴人於退伍後即與其相識，
其找友人打麻將時，輒請上訴人幫忙購買檳榔，梅清淵復曾與上
訴人同機出入境及往返台灣、澳門等情，梅清淵上開翻異改稱各
情，顯係事後迴護之詞，與上訴人諉稱其曾在ＫＴＶ為了女人，
與梅清淵發生口角，並出手毆打梅清淵，梅清淵乃對其栽贓、誣
陷云云，均不足採信。(7)、梅清淵於梅案中機組調查時初雖供陳
上訴人僅直接與鍾裕民洽談運輸、走私毒品事宜，未曾與其商討
該項事務，其亦不清楚鍾裕民與上訴人接洽毒品運輸、走私之詳
情。但嗣則陳稱鍾裕民在大陸潮州市指示其運送毒品到台灣後，
交貨之對象即係上訴人，且其自大陸返台後，係上訴人主動打電
話約其在住處附近之巷口見面，上訴人與其碰面後，除交給其四
罐魚鬆外，並向其詢問本件挾藏毒品之貨櫃何時進港及可以提領
、交付毒品等細節。於該案第二審中復稱其裝於貨櫃之花瓶，係
鍾裕民為其介紹之生意，鍾裕民亦曾帶女友及皮箱到潮州市台灣
賓館，託其將皮箱帶回台灣交給上訴人，並收取港幣十萬元存入
鍾裕民女友之存摺內，鍾裕民隨後並將該皮箱、花瓶一併裝於貨
櫃，嗣其於返台後，上訴人即與其聯絡，詢問何時可拿取該託交
給他之貨品。顯見上訴人與鍾裕民、梅清淵就本件運輸、走私毒
品犯行，確有犯意聯絡及行為分擔，應論以共同正犯。綜合上情
以觀，因認上訴人前揭與鍾裕民、梅清淵共同自大陸地區運輸、
私運管制物品之海洛因及甲基安非他命進入台灣地區之事證明確
，犯行堪以認定，為其所憑之證據及認定之理由。且說明：自大
陸地區私運管制物品進入台灣地區，或自台灣地區私運管制物品
前往大陸地區者，以私運管制物品進口、出口論，適用本條例規
定處斷，懲治走私條例第十二條定有明文。又海洛因及甲基安非
他命均屬行政院依懲治走私條例公告之管制物品項目及其數額所
列甲類管制進口物品。核上訴人所為，其運輸海洛因之行為，係
犯修正前肅清煙毒條例第五條第一項之運輸毒品罪；其運輸甲基
安非他命之行為，係犯修正前麻醉藥品管理條例第十三條之一第
二項第一款之非法輸入化學合成麻醉藥品罪；其私運管制物品海
洛因及甲基安非他命進口之行為，則犯修正前懲治走私條例第二
條第一項之私運管制物品進口罪。上訴人行為後，毒品危害防制
條例於八十七年五月二十日公布，同年月二十二日生效，就運輸
第一級毒品海洛因者，於第四條第一項規定處死刑或無期徒刑，
處無期徒刑者，得併科新台幣一千萬元以下罰金（嗣該條例又於
九十二年七月九日修正公布，九十三年一月九日施行，但該條例
第四條第一項之法定刑並無變動），而修正前肅清煙毒條例第五
條第一項則規定處死刑或無期徒刑，比較新、舊法結果，此部分
舊法對上訴人較為有利，依刑法第二條第一項規定，應按行為時
法即修正前肅清煙毒條例第五條第一項規定論處。其持有海洛因
之低度行為，為運輸海洛因之高度行為所吸收，不另論罪；另毒
品危害防制條例並將甲基安非他命列為第二級毒品，就非法輸入
甲基安非他命部分，該條例第四條第二項規定，處無期徒刑或七
年以上有期徒刑，得併科新台幣七百萬元以下罰金（嗣該條例又
於九十二年七月九日修正公布，九十三年一月九日施行，但該條
例第四條第二項之法定刑並無變動），而依修正前麻醉藥品管理
條例第十三條之一第二項第一款規定，僅處五年以上有期徒刑，
得併科五萬元以下罰金。比較新、舊法結果，新法並未對上訴人
有利，亦應依刑法第二條第一項規定，以舊法即修正前麻醉藥品
管理條例第十三條之一第二項第一款論處。其持有甲基安非他命
之低度行為，為非法輸入甲基安非他命之高度行為所吸收，不另
論罪。另私運管制物品進口罪，懲治走私條例業於九十一年六月
二十六日修正公布施行，該條例第二條第一項於修正前係處七年
以下有期徒刑，得併科新台幣二十萬元以下罰金，修正後則係處
七年以下有期徒刑，得併科新台幣三百萬元以下罰金。比較新、
舊法結果，舊法對上訴人有利，依刑法第二條第一項規定，應以
修正前懲治走私條例第二條第一項論處。又上訴人與梅清淵、鍾
裕民間就前開三罪，有犯意聯絡及行為分擔，應論以共同正犯。
上訴人與梅清淵、鍾裕民利用已成年之不知情大陸拖車司機、香
港立榮船務公司人員及高雄港船務代理公司人員運輸、走私海洛
因、甲基安非他命等管制物品進口，應論以間接正犯。上訴人以
一行為觸犯上開三罪名，為想像競合犯，應依刑法第五十五條規
定從一重論以運輸毒品罪。因而撤銷第一審之不當判決，適用修
正前肅清煙毒條例第五條第一項、第十二條前段、第十三條第一
項，修正前麻醉藥品管理條例第十三條之一第二項第一款，修正
前懲治走私條例第二條第一項、第十一條、第十二條，刑法第二
條第一項、第十一條前段、第二十八條、第五十五條、第三十七
條第一項、第三十八條第一項第一款、第二款，改判仍論處上訴
人共同運輸毒品罪刑，並審酌上訴人於政府大力宣導反毒之際，
為圖暴利，竟與香港地區人士勾結運輸、走私海洛因及甲基安非
他命進入台灣地區，數量龐大，嚴重戕害國民身心健康，影響社
會治安，及其事後否認犯行之態度，但念及上訴人前尚無犯罪前
科，有台灣高等法院被告前案紀錄表可稽等一切情狀，量處無期
徒刑，並依法宣告褫奪公權終身。再沒收物之執行完畢與沒收物
之不存在，並非一事，因犯罪依法必須沒收之物，雖已於共犯中
之一人確定判決諭知沒收，並已執行完畢，對於其他共犯之判決
，仍應宣告沒收。扣案之毒品海洛因十二塊（淨重四千一百八十
七點五五公克，內包括在梅清淵外套口袋內查扣供其施用之海洛
因七點五公克，因二者於送驗時相混合，已無從區分各淨重若干
）、甲基安非他命三十一包（驗後淨重六萬零五百二十六點一八
公克）及皮箱二只，雖已於梅案經判決宣告沒收銷燬或沒收，並
業經檢察官執行完畢，有台灣台中地方法院檢察署八十八年度執
字第一九一三號執行卷所附檢察官扣押沒收物品處分命令影本可
證，依前開說明，因上開海洛因係毒品，仍應依修正前肅清煙毒
條例第十二條前段宣告沒收銷燬；海洛因包裝袋一只（重七百三
十九點九三公克）係供包裝海洛因用，皮箱一只亦係供上開海洛
因及甲基安非包裝之用，均供本件運輸毒品所用之物，應依修正
前肅清煙毒條例第十三條第一項宣告沒收；上開甲基安非他命三
十一包，則屬違禁物，其包裝袋與之難以析離，應併依刑法第三
十八條第一項第一款宣告沒收；皮箱另一只係包裝上開甲基安非
他命所用之物，且係鍾裕民所有供共同犯罪所用之物，併依刑法
第三十八條第一項第二款沒收之。至鑑驗所耗用之海洛因及甲基
安非他命，既已滅失，自毋庸諭知沒收銷燬或沒收；扣案「伍豐
雪」之銀行帳戶存摺一本，因無法證明「伍豐雪」參與本件犯行
，尚難遽認「伍豐雪」為共同正犯，故不予宣告沒收。其採證認
事用法，經核於法均無違誤。上訴人上訴意旨略稱：(一)、刑事訴
訟法施行法第七條之三但書所稱「修正刑事訴訟法施行前已依法
定程序進行之訴訟程序，其效力不受影響」，旨在維持各級法院
審理修法前已繫屬案件適用修法前訴訟程序之安定性而已，並非
使證人於修法前在警詢、偵查中之審判外陳述，當然亦得排除修
正後刑事訴訟法有關傳聞法則規定之適用，而認有證據能力，乃
原判決竟認梅清淵於梅案中機組及偵查中之陳述仍有證據能力，
自屬違法。(二)、共犯之自白或其他不利於己之陳述，固得作為認
定被告犯罪之證據，但不得作為有罪判決之唯一證據。原判決資
為不利於上訴人之證據，僅有共犯梅清淵於梅案中不利於己之陳
述，並無其他補強證據足以佐證該項陳述之真實性，亦有適用證
據法則不當之違誤。(三)、依卷內資料，梅清淵於原審更(三)審時並
未明確證陳其係以撥打（０七）0000000號電話秘書代號
五九或七五０號與上訴人聯絡，原判決採取梅清淵於原審更(三)審
中之證述為證，卻逕謂梅清淵供陳其以（０七）0000000
號電話秘書代號五九或七五０號與上訴人聯繫，即與卷內資料不
盡相符，並有不當。(四)、梅清淵於原審更(四)審時陳稱鍾裕民要其
攜帶「伍豐雪」之銀行帳戶存摺至大陸深圳存款，係因在大陸銀
行存款須持有存摺之故。則在大陸銀行存款是否確須持有存摺，
乃攸關梅清淵之供述屬實與否，原審對此未予究明，並於理由內
為必要說明，尚嫌理由不備云云。惟查：(一)、九十二年二月六日
增訂公布之刑事訴訟法施行法第七條之三規定：「中華民國九十
二年一月十四日修正通過之刑事訴訟法施行前，已繫屬於各級法
院之案件，其以後之訴訟程序，應依修正刑事訴訟法終結之。但
修正刑事訴訟法施行前已依法定程序進行之訴訟程序，其效力不
受影響」。亦即修正刑事訴訟法施行前，已繫屬於各級法院之案
件，於新法施行後，雖應依修正後之程序終結之，但於修正刑事
訴訟法施行前，已依法踐行之訴訟程序（包含相關證據法則之適
用），其效力均不受影響。本件係新刑事訴訟法相關條文於九十
二年九月一日施行前，已於九十一年十一月七日繫屬於第一審法
院之案件，梅清淵於梅案中機組詢問、檢察官偵查及第一審九十
二年九月一日前所為之陳述，乃依法定程序進行之訴訟程序，依
前揭規定，其效力（包含相關證據法則之適用）不受影響。況梅
清淵已經原審更(一)審、更(三)審、更(四)審及更(五)審多次以證人身分
傳喚到庭進行交互詰問，就上訴人反對詰問權之保障亦已完足，
原判決據此認定梅清淵上開於梅案中之陳述均有證據能力，於法
尚無不合，上訴意旨(一)指稱，梅清淵在梅案中機組及偵查中之陳
述應無證據能力云云，不無誤會。(二)、依上所述，原審除依憑梅
清淵於梅案中之陳述外，尚以卷附查獲證物啟封紀錄、搜索及扣
押筆錄、扣押物明細表、法務部調查局檢驗通知書及鑑定通知書
、梅清淵與上訴人之入出境資料、中華電信股份有限公司台灣南
區電信分公司函，暨查獲之海洛因磚、海洛因粉末、甲基安非他
命、皮箱、「伍豐雪」之銀行帳戶存摺等，作為補強證據，上訴
意旨(二)指原判決僅以梅清淵在梅案中之陳述資為論罪之唯一證據
，與卷內資料不相符合，亦非適法之第三審上訴理由。(三)、證人
之陳述有部分前後不符，究竟何者為可採，法院仍得本其自由心
證予以斟酌，非謂一有不符或矛盾，即應認其全部均為不可採信
，倘其基本事實之陳述，果與真實性無礙時，則仍非不得予以採
信。梅清淵於原審更(三)審中對其究有無以（０七）000000
0號電話秘書代號五九或七五０號與上訴人聯繫，或稱已忘記，
或謂本件與上訴人無關，或坦陳此情不諱，前後供述雖不一致，
但其在此之前就如何以上開電話秘書代號與上訴人聯絡之基本事
實供述，經原審調查相關證據結果既認與真實性無礙，乃就該與
事實相符合之陳述部分，採為判決之依據，於法亦無違誤。原判
決對梅清淵上開不一之供述，雖未詳敘其如何取捨之理由，稍欠
周延，但於判決之結果顯然無影響，自不得資為上訴第三審之理
由。(四)、通常存款人至銀行辦理存款手續，均須將存摺交予銀行
職員，俾該銀行職員得憑以將所存金額載入存摺內，是梅清淵陳
稱在大陸銀行存款，須持有存摺云云，核與經驗法則並無違背，
原審以本件事證已甚明確，對在大陸銀行存款是否須持有存摺乙
節，未再作無益之調查，並說明其理由，尚無上訴意旨(四)所指理
由不備之違法。綜上所述，上訴人之上訴，難認有理由，應予駁
回。
據上論結，應依刑事訴訟法第三百九十六條第一項，判決如主文
。
中    華    民    國  九十七  年    一    月  二十四  日
                      最高法院刑事第九庭
                          審判長法官  謝  俊  雄
                                法官  陳  世  雄
                                法官  吳  信  銘
                                法官  徐  文  亮
                                法官  黃  一  鑫
      本件正本證明與原本無異
                                      書  記  官
中    華    民    國  九十七  年    一    月  二十九  日
                                                 H
附錄：本件論罪法條
修正前肅清煙毒條例第五條第一項
販賣、運輸、製造毒品、鴉片或麻煙者，處死刑或無期徒刑。


司法院資訊處製作；財團法人民間司法改革基金會備份。
